【裁判字號】    99,上易,44
【裁判日期】    990331
【裁判案由】    傷害
【裁判全文】
臺灣高等法院高雄分院刑事判決          99年度上易字第44號
上  訴  人
即  被  告  甲○○
上列上訴人因傷害案件，不服臺灣高雄地方法院98年度易字第12
70號中華民國98年12月14日第一審判決（起訴案號：臺灣高雄地
方法院檢察署98年度偵字第22911 號），提起上訴，本院判決如
下：
     主  文
上訴駁回。
     事實及理由
一、本案經本院審理結果，認原審以被告甲○○犯傷害罪罪證明
    確，予以論罪科刑，且審酌被告並無任何前科紀錄，被害人
    所受之傷害程度及被告迄未與被害人達成和解，對被害人為
    合理之賠償等情狀，科處被告有期徒刑三月，並諭知如易科
    罰金以新臺幣壹仟元折算壹日；其認事用法皆無不合，量刑
    亦稱允當，應予維持，並引用原審判決書記載之事實、證據
    及理由（如附件）。
二、上訴人即被告甲○○（下稱被告）不服原判決，上訴意旨否
    認犯罪，仍執陳詞，以案發當天係告訴人即被害人乙○○先
    出手打伊，伊為保護年幼女兒，以手抵擋防衛，告訴人且以
    腳踹伊，致使伊從樓梯跌落，伊懷疑告訴人有受如傷害診斷
    書所示之傷勢等詞置辯。然查，被告確有因細故即拳打腳踢
    告訴人乙○○，並出手強抓告訴人頭去撞公佈欄，使告訴人
    受有頭部外傷、腦震盪、右前額挫裂傷、顏面外傷併左臉頰
    疼痛、左上唇挫裂傷、頸部二處抓傷，並在公佈欄上留下一
    處血跡之情，除據告訴人指訴歷歷不移外，並經證人即被告
    與告訴人居住之「科博觀」大樓保全人吳博文及到場處理警
    員證述有看到告訴人頭部流血屬實，並有高雄醫學大學附設
    中和紀念醫院診斷證明書、「科博觀」社區大樓公佈欄照片
    、沾有血跡之公告一紙在卷可稽；被告如僅係舉手抵擋，告
    訴人當不致全身受有如上多處之傷害，被告所辯無可採信等
    情，業據原審於判決理由論述綦詳。又本院查被告從未指陳
    告訴人有對其女兒施暴加害之舉，其有何為保護女兒出手抵
    擋防衛之必要，且稽諸證人吳博文於原審之證稱：其看到被
    告與告訴人扭打成一團，將他們拉開，之後就看到被告掉到
    樓下去，未看到告訴人踢被告下樓，當時有看到告訴人頭部
    破皮流血，沒有看到被告有明顯之外傷，只說背部很痛等語
    ，益見被告前開辯解並不足採。原審予以論罪科刑，洵無不
    合，被告上訴否認有傷害告訴人之犯行，而指摘原判決不當
    ，非有理由，應予駁回。
三、據上論斷，應依刑事訴訟法第368 條、第373 條，判決如主
    文。
本案經檢察官陳國全到庭執行職務。
中    華    民    國    99    年    3     月    31    日
                  刑事第四庭    審判長法  官  蕭權閔
                                      法  官  李嘉興
                                      法  官  陳吉雄
以上正本證明與原本無異。
本件不得上訴。
中    華    民    國    99    年    4     月    1     日
                                      書記官  郭蘭蕙
附件：
臺灣高雄地方法院刑事判決              98年度易字第1270號
公  訴  人  臺灣高雄地方法院檢察署檢察官
被      告  甲○○
上列被告因傷害案件，經檢察官提起公訴（98年度偵字第22911
號），本院判決如下：
    主  文
甲○○犯傷害罪，處有期徒刑參月，如易科罰金，以新臺幣壹仟
元折算壹日。
    事  實
一、甲○○與乙○○均為高雄市○○區○○街「科博觀」社區大
    樓之住戶（甲○○住建和街4 號3 樓，乙○○住4 之3 號3
    樓），2 人因乙○○在其住處內飼養犬隻問題而有不快，於
    民國98年3 月25日下午5 時50分許，乙○○下樓欲丟垃圾時
    ，在該大樓1 樓電梯口遇見甲○○，2 人因乙○○所持垃圾
    是否有碰觸到甲○○之事而起爭執，詎甲○○竟基於傷害之
    犯意，強拉乙○○頭部撞擊大樓公佈欄，並以徒手毆打及腳
    踢之方式攻擊乙○○，致乙○○受有頭部外傷、腦震盪、右
    前額挫裂傷約2 公分、顏面外傷併左臉頰疼痛、左上唇挫裂
    傷約1 ×0.3 公分、頸部2 處抓傷各約8 公分及6 公分、下
    腹部挫傷合併血尿、左臀部挫傷腫痛等傷害，嗣經該大樓保
    全人員吳博文聽聞聲響前來勸阻，並報警處理，因而查悉上
    情。
二、案經乙○○訴由高雄市政府警察局三民第二分局移送臺灣高
    雄地方法院檢察署檢察官偵查起訴。
    理  由
壹、對於證據能力之判斷
一、按被告以外之人於審判外之言詞或書面陳述，除法律有規定
    者外，不得作為證據，刑事訴訟法第159 條第1 項定有明文
    。又被告以外之人於審判外之陳述，雖不符前4 條之規定，
    而經當事人於審判程序同意作為證據，法院審酌該言詞陳述
    或書面陳述作成時之情況，認為適當者，亦得為證據。當事
    人、代理人或辯護人於法院調查證據時，知有第159 條第1
    項不得為證據之情形，而未於言詞辯論終結前聲明異議者，
    視為有前項之同意，刑事訴訟法第159 條之5 亦定有明文。
    卷附高雄醫學大學附設中和紀念醫院診斷證明書，係被告以
    外之人於審判外之書面陳述，而檢察官及被告甲○○，就上
    開書面陳述，未於本院審理過程中聲明異議，本院並審酌該
    書面陳述作成時之情況正常，且與本案相關之待證事實具有
    關連性，認適當作為證據，依前開刑事訴訟法第159 條之5
    之規定，認上開陳述具有證據能力。
二、次按，被告以外之人於偵查中向檢察官所為之陳述，除顯有
    不可信之情況者外，得為證據，刑事訴訟法第159 條之1 第
    2 項定有明文。本件證人吳博文、楊宏明於檢察官偵查中所
    為之證述內容，業經渠等具結擔保其證詞之真實性，而依本
    案卷證資料所示，上開證據之取得過程並無瑕疵，未發現有
    何顯有不可信之情況，且與本案相關之待證事實具有關連性
    ，依前揭刑事訴訟法第159 條之1 第2 項之規定，自應具有
    證據能力。至被告於本院審理過程中，雖以證人吳博文上開
    證述內容不實在，而主張其無證據能力（見院1 卷第19頁）
    ，然前開刑事訴訟法第159 條之1 第2 項所稱之「顯有不可
    信之情況」，係指被告以外之人為陳述時之外部情況而言，
    要與該人陳述內容是否與事實相符無涉，且該證人於本院審
    理中，復已到庭接受被告詰問，對被告之詰問權已有所保障
    ，是被告前開主張顯屬無據，不足以作為認定證人吳博文上
    開證詞無證據能力之事由，併予敘明。
三、本件卷附之蒐證相片及沾有血跡之公告，本質上均屬物證，
    而非供述證據，不適用傳聞法則，且與被告本件犯行有相當
    之關聯性，復非不法取得，自應具有證據能力。
貳、實體方面
一、訊據被告固不否認其於前揭時、地，有與告訴人乙○○發生
    肢體衝突之事實，然矢口否認有何傷害犯行，辯稱：案發當
    時，伊在住處1 樓電梯口遇到告訴人，就向告訴人反應，希
    望其能將狗管理好，告訴人聽到之後，就將手上的東西往地
    上扔，剛好丟到伊腳上，伊遂將該物品移開，沒想到告訴人
    說伊踢其物品，並像發瘋似的對伊亂打亂踢，並將伊的眼鏡
    打掉，伊女兒在旁見狀就被嚇哭了，伊害怕女兒遭到波及，
    且為了要自我防衛，才舉起雙手抵擋告訴人的攻擊，並沒有
    還手，不知道告訴人為何會受傷，之後管理員來排解的時候
    ，告訴人還出腳使伊從樓梯上跌下去云云。經查：
（一）前揭犯罪事實，業據告訴人於本院審理中證述：案發當時
      ，伊手上拿著垃圾，被告就說伊的垃圾碰到他，但實際上
      並沒有，之後被告就開始打伊，當時被告有用手抓伊的頭
      去撞公佈欄，對伊全身拳打腳踢，導致伊受有診斷證明書
      所載之傷害，並在公佈欄的公告上留下血跡。又被告之所
      以會打伊，是因為被告先前有到環保局檢舉伊養的狗太吵
      、太臭，伊知道後，有在管理室反應被告怎麼可以這樣檢
      舉伊，整棟大樓就只有被告覺得伊養的狗太吵、太臭等語
      （見本院卷第15至17頁）明確，核與證人吳博文於偵訊、
      本院審理中證述：案發當時，伊聽到有人在吵架的聲音，
      就前往查看，看到的時候，被告與告訴人已經扭打成一團
      ，伊遂將其2 人分開，而當時告訴人的頭部有破皮流血的
      情形等語（見偵卷第22頁、本院卷第17至19頁）；證人即
      案發當時據報到場處理之員警楊宏明於偵訊中證述：案發
      當時，伊是接獲通報，說「科博觀」社區那邊發生打架事
      件，所以就與巡佐一起到場處理，到場時，伊看到告訴人
      右上額頭有破皮流血等語（見偵卷第22頁）相符，並有告
      訴人於案發當日下午6 時39分許至高雄醫學大學附設中和
      紀念醫院就診之診斷證明書（見警卷第6 、7 頁）、「科
      博觀」社區大樓公佈欄相片（見警卷第10頁）、沾有血跡
      之公告1 紙（見警卷第11頁）在卷可稽，則告訴人於前揭
      時、地，遭被告以上述方式攻擊，致其受有前開傷害之事
      實，堪以認定。
（二）雖被告以前詞置辯，然依證人吳博文、楊宏明前揭證述，
      告訴人於與被告發生肢體衝突後，頭部、右前額即有受傷
      流血之情形，顯見告訴人所受之傷害，確係因與被告發生
      肢體衝突所導致；又依告訴人前開高雄醫學大學附設中和
      紀念醫院診斷證明書所示（見警卷第6 、7 頁），告訴人
      於上開肢體衝突後，係全身多處受有傷害，則被告倘若僅
      係舉起雙手抵擋告訴人，告訴人何以會受有此等傷害？已
      徵被告所辯難以採信。再依被告所自行提出之高雄醫學大
      學附設中和紀念醫院診斷證明書所示（見偵卷第10頁），
      被告於案發當日下午6 時30分許，亦有就醫接受診治，並
      經醫師發現其受有右肩、左腰挫傷及扭傷、兩手多處挫擦
      傷之傷害，而與告訴人前開傷勢相較，告訴人所受傷害顯
      然較被告嚴重許多，則被告辯稱：係告訴人先對伊亂打亂
      踢，伊為了要自我防衛，才舉起雙手抵擋告訴人，並沒有
      還手云云，顯與雙方所受傷害情形不相符合。此外，被告
      於本院審理中自承：伊所受之上開傷害，是吳博文來排解
      時，伊跌下樓梯過程中所導致的等語（見本院卷第22頁）
      ，準此，被告於證人吳博文前來排解其與告訴人之肢體衝
      突前，既尚未受有傷害，則其如何會有需防衛告訴人攻擊
      ，而導致告訴人受有上開多處傷害之情？是益徵被告前開
      所辯，純屬事後卸責之詞，無可採信。
（三）綜上，本件事證明確，被告前揭犯行，足堪認定。至被告
      辯稱案發當天，證人吳博文前來排解其與告訴人間之衝突
      時，告訴人有將其踢下樓梯導致其受傷乙節，查被告此部
      分辯詞即令屬實，亦係被告攻擊告訴人成傷後所發生之事
      ，要與被告是否成立本件傷害犯行無涉，本院自無庸再予
      審究，附此敘明。
二、核被告所為，係犯刑法第277 條第1 項之傷害罪。爰審酌被
    告因故與告訴人發生爭執，卻不思以理性方式解決問題，竟
    以上開方式攻擊告訴人成傷，所為實欠缺法治觀念，並於犯
    後未能坦承犯行，態度難認良好，且迄今未與告訴人達成和
    解，對告訴人為合理之賠償，然念其無任何前科紀錄，有臺
    灣高等法院被告前案紀錄表在卷可按，素行尚佳，復參以告
    訴人身體因此所受之傷害等一切情狀，量處如主文所示之刑
    ，並諭知易科罰金之折算標準，以示懲儆。
據上論斷，應依刑事訴訟法第299 條第1 項前段，刑法第277 條
第1 項、第41條第1 項前段，刑法施行法第1 條之1 ，判決如主
文。
本案經檢察官周天畏到庭執行職務。
中    華    民    國    98    年    12    月    14    日
                  刑事第十七庭  法  官  陳君杰
以上正本證明與原本無異。
如不服本判決應於收受送達後10日內向本院提出上訴書狀，並應
敘述具體理由；如未敘述上訴理由者，應於上訴期間屆滿後20日
內向本院補提理由書（均須按他造當事人之人數附繕本）「切勿
逕送上級法院」。
中    華    民    國    98    年    12    月    14    日
                                書記官  紀龍年
附錄本判決論罪科刑法條全文：
刑法第277 條第1 項
傷害人之身體或健康者，處3 年以下有期徒刑、拘役或1000元以
下罰金。

司法院資訊處製作；財團法人民間司法改革基金會備份。
